【裁判字號】    97,易,2881
【裁判日期】    971027
【裁判案由】    毒品危害防制條例
【裁判全文】
臺灣臺北地方法院刑事判決              97年度易字第2881號
公  訴  人  臺灣臺北地方法院檢察署檢察官
被      告  甲○○
上列被告因違反毒品危害防制條例案件，經檢察官提起公訴（九
十七年度毒偵字第二三七四號），本院判決如下：
    主  文
甲○○施用第二級毒品，累犯，處有期徒刑捌月，扣案之甲基安
非他命壹小包（不含包裝袋，驗餘淨重零點貳玖捌捌公克）沒收
銷燬，包裝上開甲基安非他命之空分裝袋壹只沒收。
    事  實
一、甲○○曾於民國九十二年間，因違反毒品危害防制條例案件
    ，經本院以九十一年度毒聲字第二０五二號裁定送勒戒處所
    施以觀察、勒戒，因無繼續施用毒品傾向而於九十二年五月
    二十二日釋放執行完畢，於九十二年六月二十七日經臺灣臺
    北地方法院檢察署檢察官以九十二年度毒偵緝字第一一五號
    為不起訴處分；又因施用毒品案件，經本院於九十四年四月
    二十八日以九十三年度簡字第二九五０號判決判處有期徒刑
    四月，於九十四年六月二十七日確定；又分別因施用毒品案
    件，經本院以九十六年度簡字第八五號判決判處有期徒刑五
    月確定，於九十六年三月二十七日執行完畢；另經本院於九
    十七年七月三十日以九十七年度易字第一四０七號判決判處
    有期徒刑七月，於九十七年九月十五日確定。
二、詎甲○○仍不知悔改，基於施用第二級毒品之犯意，於九十
    七年七月七日八時許，在真實姓名年籍不詳、綽號「胖胖」
    之成年男子位於臺北市木柵家中，以將第二級毒品甲基安非
    他命置放於吸食器內燒烤使之產生煙霧後吸食之方式，施用
    第二級毒品甲基安非他命一次。嗣於九十七年七月九日二十
    二時許，甲○○藏匿在王仁宇 (由檢察官另案偵辦中）位於
    臺北市○○區○○街七０巷三一號二樓住處而遭警方搜索，
    其至臺北市政府警察局大安分局臥龍街派出所製作筆錄前，
    藉故將裝有第二級毒品甲基安非他命之鐵盒藏放於該派出所
    廁所內，嗣於同日二十二時四十分許，甲○○於警詢後伺機
    取回上開毒品，然因其欲離去時神情有異，復經警員查獲其
    右側褲子口袋內裝有第二級毒品甲基安非他命一小包 (毛重
    零點四九九九公克、驗餘淨重零點二九八八公克)，並於翌
    日採集甲○○之尿液送驗呈毒品陽性反應，始知上情。
二、案經臺北市政府警察局大安分局報請臺灣臺北地方法院檢察
    署檢察官偵查起訴。
    理  由
一、按被告以外之人於審判外之言詞或書面陳述，除法律有規定
    者外，不得作為證據，刑事訴訟法第一百五十九條第一項定
    有明文；復按被告以外之人於審判外之陳述，雖不符前四條
    之規定，而經當事人於審判程序同意作為證據，法院審酌該
    言詞陳述或書面陳述作成時之情況，認為適當者，亦得為證
    據；當事人、代理人或辯護人於法院調查證據時，知有第一
    百五十九條第一項不得為證據之情形，而未於言詞辯論終結
    前聲明異議者，視為有前項之同意；同法第一百五十九條之
    五規定甚明。本案所據以認定被告甲○○犯罪事實之證據，
    其中屬傳聞證據部分，因被告及公訴人於本院言詞辯論終結
    前，均未對於證據能力聲明異議，依刑事訴訟法第一百五十
    九條之五規定，視為同意上開證據具備證據能力，本院認亦
    無違法或不當之情況，是該傳聞證據均具備證據能力，合先
    敘明。
二、前揭犯罪事實，業據被告甲○○迭於警詢、偵查及本院審理
    時坦承不諱，且其於九十七年七月十日為警查獲時所採集之
    尿液，經送臺灣尖端先進生技醫藥股份有限公司以酵素免疫
    分析法初步檢驗，復依氣相層析質譜議確認檢驗結果，確呈
    安非他命類、甲基安非他命陽性反應，有該公司於九十七年
    七月十八日出具之濫用藥物檢驗報告、臺北市政府警察局偵
    辦毒品案件尿液檢體委驗單各一紙在卷可稽；另扣案之白色
    遍黃透明結晶一小包，經送交通部民用航空局航空醫務中心
    鑑定結果，確認含甲基安非他命成分，毛重為零點四九九公
    克，驗餘淨重為零點二九八八公克等情，有該中心於九十七
    年七月二十四日出具之航藥鑑字第０九七三七三七號鑑定書
    一紙附卷可證；足認被告任意性自白核與事實相符，堪以採
    信。
三、另被告曾於九十二年間，因違反毒品危害防制條例案件，經
    本院以九十一年度毒聲字第二０五二號裁定送勒戒處所施以
    觀察、勒戒確定，因無繼續施用毒品傾向而於九十二年五月
    二十二日釋放執行完畢，於九十二年六月二十七日經臺灣臺
    北地方法院檢察署檢察官以九十二年度毒偵緝字第一一五號
    為不起訴處分；又因施用毒品案件，經本院於九十四年四月
    二十八日以九十三年度簡字第二九五０號判決判處有期徒刑
    四月，於九十四年六月二十七日確定；又分別因施用毒品案
    件，經本院以九十六年度簡字第八五號判決判處有期徒刑五
    月確定，另經本院於九十七年七月三十日以九十七年度易字
    第一四０七號判決判處有期徒刑七月，於九十七年九月十五
    日確定等情，有臺灣高等法院被告前案紀錄表一份附卷可稽
    。復按施用第二級毒品為犯罪行為，毒品危害防制條例第十
    條定有處罰明文。故施用第二級毒品者，依前揭規定本應科
    以刑罰，惟基於刑事政策，對合於一定條件之施用者，則依
    同條例第二十條、第二十三條之規定，施以觀察、勒戒或強
    制戒治之保安處分。又毒品危害防制條例於九十二年七月九
    日修正公布，自九十三年一月九日施行。其中第二十條、第
    二十三條將施用毒品之刑事處遇程序，區分為「初犯」及「
    五年內再犯」、「五年後再犯」。依其立法理由之說明：「
    初犯」，經觀察、勒戒或強制戒治後，應為不起訴處分或不
    付審理之裁定；「五年內再犯」者，因其再犯率甚高，原實
    施之觀察、勒戒及強制戒治既已無法收其實效，爰依法追訴
    或裁定交付審理。至觀察、勒戒或強制戒治執行完畢釋放後
    ，「五年後再犯」者，前所實施之觀察、勒戒或強制戒治已
    足以遮斷其施用毒品之毒癮，為期自新及協助其斷除毒癮，
    仍適用「初犯」規定，始應先經觀察、勒戒、強制戒治之程
    序。從而依該次修正後之規定，僅限於「初犯」及「五年後
    再犯」二種情形，應先經觀察、勒戒或強制戒治之程序，此
    乃該條例第十條之例外規定。倘被告於五年內已再犯，經依
    法追訴處罰，縱其第三次（或第三次以上）再度施用毒品之
    時間，在初犯經觀察、勒戒或強制戒治執行完畢釋放五年以
    後，因與單純之「五年後再犯」之情形有別，不合於「五年
    後再犯」之例外規定；且因已於「五年內再犯」，顯見其再
    犯率甚高，原實施觀察、勒戒或強制戒治，已無法收其實效
    ，即應回歸原則性規定，由檢察官逕行起訴，依該條例第十
    條處罰」等，有最高法院九十五年度台非字第一六一號、第
    一九０號、第二四六號判決、第二九六號、第三一０號、九
    十六年度台非字第二三六號判決意旨，以及最高法院九十五
    年度第七次刑事庭會議可資參佐。是以，本件被告施用甲基
    安非他命時間雖距前次觀察勒戒釋放時已逾五年，惟被告業
    已第三次以上為施用毒品犯行，揆諸前開說明，其本次施用
    毒品犯行自應依法追訴處罰。從而，本件事證明確，被告施
    用第二級毒品之犯行明確，應依法論科。
四、按施用第二級毒品甲基安非他命後會影響記憶能力及自主神
    經系統，判斷力及意志力亦均受限制，甚至引起精神錯亂，
    抑制呼吸，並具有成癮性、濫用性，戒解不易，嚴重戕害人
    之身心健康，危害社會，是毒品危害防制條例第二條第二項
    第二款將之列為第二級毒品，不得非法施用、持有。故核被
    告所為，係犯毒品危害防制條例第十條第二項施用第二級毒
    品罪。被告施用第二級毒品前後持有毒品之低度行為，應為
    其施用毒品之高度行為所吸收，不另論罪。又被告前曾因施
    用毒品案件，經本院以九十六年度簡字第八五號判決判處有
    期徒刑五月確定，於九十六年三月二十七日執行完畢等情，
    有臺灣高等法院被告前案紀錄表在卷可憑，其於有期徒刑執
    行完畢後五年內故意再犯本案有期徒刑以上之罪，為累犯，
    應依刑法第四十七條第一項規定加重其刑。爰審酌被告正值
    青年，不思上進，且前已因施用毒品案件，經觀察勒戒後，
    仍未能把握自新機會徹底戒除施用毒品之惡習，仍再施用足
    以導致人體機能發生依賴性、成癮性及抗藥性等障礙之第二
    級毒品甲基安非他命，戕害自身健康，漠視法令禁制，惟尚
    能坦承犯行，犯後態度頗佳，兼衡其犯罪動機、手段、施用
    毒品之次數僅有一次等一切情狀，量處如主文所示之刑。扣
    案之甲基安非他命一小包（驗餘淨重零點二九八八公克），
    係毒品危害防制條例第二條第二項第二款所規定之第二級毒
    品，應依同條例第十八條第一項前段規定沒收銷燬之；包裝
    上開甲基安非他命之空包裝袋一只，有防止毒品裸露、逸出
    及潮濕之功用，並便於攜帶使用，為被告所有供犯本罪所用
    之物，業據被告於本院審理時陳明在卷，應依刑法第三十八
    條第一項第二款之規定宣告沒收。
據上論斷，應依刑事訴訟法第二百八十四條之一、第二百九十九
條第一項前段，毒品危害防制條例第十條第二項、第十八條第一
項前段，刑法第十一條、第四十七條第一項、第三十八條第一項
第二款，判決如主文。
本案經檢察官廖先志到庭執行職務。
中    華    民    國    97    年    10    月    27    日
                    刑事第九庭  法  官  劉素如
上正本證明與原本無異。
如不服本判決，應於判決送達後10日內向本院提出上訴狀 (應抄
附繕本)。
                                書記官  陳育君
中    華    民    國    97    年    10    月    27    日
附錄本案論罪法條：
毒品危害防制條例第10條
施用第一級毒品者，處 6 月以上 5 年以下有期徒刑。
施用第二級毒品者，處 3 年以下有期徒刑。
毒品危害防制條例第18條
查獲之第一、二級毒品及專供製造或施用第一、二級毒品之器具
，不問屬於犯人與否，均沒收銷燬之；查獲之第三、四級毒品及
製造或施用毒品之器具，無正當理由而擅自持有者，均沒入銷燬
之。但合於醫藥、研究或訓練之用者，得不予銷燬。
前項合於醫藥、研究或訓練用毒品或器具之管理辦法，由法務部
會同行政院衛生署定之。


司法院資訊處製作；財團法人民間司法改革基金會備份。
